【裁判字號】    98,上訴,507
【裁判日期】    980519
【裁判案由】    恐嚇取財等
【裁判全文】
臺灣高等法院高雄分院刑事判決         98年度上訴字第507號
上  訴  人
即  被  告  丁○○
選任辯護人  張啟祥律師
上  訴  人
即  被  告  乙○○
上  訴  人
即  被  告  戊○○
上  訴  人
即  被  告  甲○○
上列上訴人等因恐嚇取財等案件，不服臺灣高雄地方法院97年度
易字第1071號中華民國98年2 月26日第一審判決（起訴案號：臺
灣高雄地方法院檢察署96年度偵字第14999 號），提起上訴，本
院判決如下：
     主  文
上訴駁回。
     理  由
一、按「不服地方法院之第一審判決而上訴者，應向管轄第二審
    之高等法院為之。上訴書狀應敘述具體理由。上訴書狀未敘
    述上訴理由者，應於上訴期間屆滿後20日內補提理由書於原
    審法院。逾期未補提者，原審法院應定期間先命補正」、「
    第二審法院認為上訴書狀未敘述理由或上訴有第362 條前段
    之情形，應以判決駁回之。但其情形可以補正而未經原審法
    院命其補正者，審判長應定期間先命補正」，民國96年7月4
    日修正公布、同年月6 日施行之刑事訴訟法第361條、第367
    條分別定有明文。職是，不服地方法院之第一審判決而上訴
    者，其上訴書狀應敘述具體理由，至於上訴理由是否具體，
    係屬第二審法院審查範圍，則不在命補正之列，此參照上開
    條文之修正理由自明。
二、再所稱具體理由，係指須就不服之判決為具體之指摘而言，
    如僅泛稱原判決認事用法不當或採證違法、判決不公等，均
    非具體理由（ 法院辦理刑事訴訟案件應行注意事項第162點
    參照）。復按「所謂具體理由，必係依據卷內既有訴訟資料
    或提出新事證，指摘或表明第一審判決有何採證認事、用法
    或量刑等足以影響判決本旨之不當或違法，而構成應予撤銷
    之具體事由，始克當之（例如：依憑證據法則具體指出所採
    證據何以不具證據能力，或依憑卷證資料，明確指出所為證
    據證明力之判斷如何違背經驗、論理法則）；倘僅泛言原判
    決認定事實錯誤、違背法令、量刑失之過重或輕縱，而未依
    上揭意旨指出具體事由，或形式上雖已指出具體事由，然該
    事由縱使屬實，亦不足以認為原判決有何不當或違法者（例
    如：對不具有調查必要性之證據，法院未依聲請調查亦未說
    明理由，或援用證據不當，但除去該證據仍應為同一事實之
    認定），皆難謂係具體理由，俾與第二審上訴制度旨在請求
    第二審法院撤銷、變更第一審不當或違法之判決，以實現個
    案救濟之立法目的相契合，並節制濫行上訴」（最高法院97
    年度台上字第892號判決意旨參照 ）。是如上訴理由書狀並
    未依據卷內訴訟資料，具體指摘原判決認事用法有何違法或
    不當之情形，即屬上訴未敘述具體理由。又上訴書狀未敘述
    具體理由者，其上訴即屬於刑事訴訟法第362條前段所定「
    上訴不合法律上之程式」之情形，第二審法院自應依同法第
    367條之規定，以判決駁回之。
三、本案上訴人即被告丁○○、戊○○、甲○○經原審以犯恐嚇
    取財罪罪，分別判處減為有期徒刑5 月、4 月、4 月；被告
    乙○○係犯恐嚇取財等行使偽造私文書罪，經原審減刑並定
    執行刑為有期徒刑5 月，如易科罰金，均以新台幣1000元折
    算1 日，有刑事判決書在卷可考。被告丁○○上訴訴旨略以
    ：證人即共同被告呂明隆於97年12月17日原審審理時證稱：
    發生這件事情之前，丁○○他不知情；因當時是丁○○介紹
    伊認識丙○○的，所以找他來做協調動作；伊事後並未給丁○○任何好處，如果取得110 萬元，也沒有理由分給他等語
    ，原審認被告丁○○係共同正犯，尚屬失當；被告乙○○略
    以：當天僅係陪呂明隆到場，伊只是在旁泡茶，並無講話或
    為任何動作，亦未帶槍毆打並恐嚇被害人等語；被告戊○○
    、甲○○略以：並未持槍恐嚇被害人，原審僅聽信被害人片
    面之詞等語。經查：
  (一)原判決理由已說明：「被告丁○○（綽號小高）與呂明隆、
    乙○○、戊○○、甲○○，共同向丙○○恐嚇取財之事實，
    業據證人己○於檢察官偵查中結證稱：有一天老闆要上樓去，
    就看到呂明隆帶4 個人（實應為3 人），我們老闆一進去公
    司大門，他馬上從後跟上，把我們老闆推到會客室，就把會
    客室的門關起來並罵我老闆三字經，在罵我們老闆時，有1
    人就說以前跟你收50萬元你不要你還跑，現在不是60萬元可
    以解決的。我老闆說，這跟我一點關係也沒有，他就說不然
    打電話叫小高過來，他就打電話叫小高過來，沒3 分鐘，小
    高就上來了，他們兩人就一搭一唱。呂明隆就對我老闆說，
    今天要你250 萬元，小高就說便宜一點啦給我面子，算200
    萬元。我老闆說我確實沒那麼多錢，中間又罵又捶我老闆胸
    部罵說「你不見棺材你錢拿不出來是不是」，在討價還價時
    ，他就說12 0萬元，我老闆說還是沒那個多錢，還到會計小
    姐那邊拿簿子給他看，證明確實沒那麼多錢。小高說沒有錢
    不行，人家這麼多人來。當時我老闆也怕的都不敢講話，後
    來就答應開10萬元的票給他，後續10天還要開100 萬元（實
    應為110 萬元）的票，但經討價還價後改半個月開100 萬元
    （實應為110 萬元）的票給他。當時我老闆要呂明隆在支票
    上簽字，但他不願意還找別人簽，後來就由裡面的人簽字等
    語甚詳，其於本院審理時並證稱：丙○○與呂明隆之間沒有
    債務糾紛，呂明隆也沒有投資過丙○○，95年10月19日上午
    在高雄市○○○路155 號10樓之7 ，呂明隆帶人去找丙○○
    是去向他恐嚇120 萬元，當日是呂明隆叫丁○○來的，丁○○到場之後，口氣很壞告訴丙○○說：給他們一點錢，才能
    了事。丁○○到場後情形更惡化，因為丁○○講話都是維護
    呂明隆，所以丙○○才更害怕。當日丙○○被呂明隆及那天
    他帶來的1 個朋友打，被呂明隆以三字經辱罵，他們那一群
    人裡面有人並對丙○○說：你不見棺材錢拿不出來，是不是
    。當天丙○○遭恐嚇所開立的票據1 張是10萬元，另1 張是
    110 萬元等語」（原判決第5-6 頁）。
  (二)並說明：「另證人A2於檢察官偵查中亦結證稱：... 再看到
    被告呂明隆時，就是他帶人來我們公司的時候，他就帶了幾
    個人進公司的會客室。後來一下子小高就來了，也進入會客
    室，後來經過一段時間後，老闆（指丙○○）就出來說要開
    2 張支票，1 張是10萬，1 張是100 多萬。10萬元的支票是
    即期，100 多萬的是10幾天的期限，因為會計有跟老闆講說
    裡面沒有錢，請老闆將日期延後，後來日期有延後，就請他
    們簽名，其中1 人在影印的支票上面簽名，拿了支票後他們
    就走掉。當天老闆有告知是來要錢的，當天老闆出來要開支
    票時的神情蠻緊張的。我老闆沒有跟被告呂明隆借120 萬，
    我們公司簽2 張支票給被告呂明隆，老闆事後沒有詳細敘述
    發生什麼事，只說恐嚇要錢的。報案後，小高有來找會計小
    姐一次，說老闆報案了，不需要將事情搞的這麼難看，要會
    計小姐把老闆找出來等語詳確在卷，其於本院審理時並證稱
    ：我在偵訊中作證之內容是據實回答，是親自看到，證述內
    容屬實」等語（原判決第6-7 頁）。
  (三)被告丁○○雖以原判決漏未斟酌共同被告呂明隆於原審中所
    為有利伊之證言云云，而提起上訴。惟原判決已說明「被告
    乙○○、戊○○、甲○○均經被告呂明隆邀約共同前往又山
    公司協調金錢糾紛，且於被告呂明隆與丙○○處理金錢糾紛
    時，就坐在旁邊聽聞，此觀被告乙○○於警詢中供述及被告
    戊○○於警詢、偵訊中供述自明，另被告丁○○於案發當日
    亦經被告呂明隆以電話聯絡後前往又山公司，渠等均未見被
    告呂明隆提出任何借據、本票或債權憑證，並在場目睹及聽
    聞被告呂明隆向丙○○恐嚇索取金錢，然被告乙○○、戊○○、甲○○、丁○○於當時均在場亦無任何勸阻或離去之舉
    ，被告丁○○甚至還說：給他們一點錢，才能了事等語，自
    堪認被告呂明隆、乙○○、戊○○、甲○○、丁○○確有共
    同恐嚇取財之犯意聯絡及行為分擔，事證明確，被告乙○○
    、戊○○、甲○○、丁○○上揭所辯，均為犯後卸責之詞，
    不足採信」等語（原判決第7 頁）。顯知原判決已斟酌全辯
    論意旨及調查證據之結果，詳予說明何以認定被告丁○○係
    本件共同正犯之理由，雖未併就共同被告呂明隆於原審中有
    利被告丁○○證詞部分，說明何以不予採納之理由，而稍有
    未當。惟本院認縱已考量上開證據，客觀上顯仍應為同一事
    實之認定，即該項未經原審審酌之證據與該部分判決結果，
    客觀上並無影響，是被告丁○○所提本件上訴，難認其上訴
    已附具「具體理由」，衡諸上述，其上訴自屬欠缺法律上之
    程式，應予以駁回。
  (四)被告乙○○、戊○○、甲○○等3 人上訴意旨，僅泛言：當
    天僅係陪呂明隆到場，伊只是在旁泡茶，並無講話或為任何
    動作，亦未帶槍毆打並恐嚇被害人；或以伊並未持槍恐嚇被
    害人，原審僅聽信被害人片面之詞云云。惟查原判決已認定
    「公訴人起訴意旨雖認：被告甲○○於案發當日，在又山公
    司會客室內有自身上取出1 把黑色手槍等語，惟上情為被告
    甲○○等人所堅詞否認，且經本院觀證人A2於偵、審中之證
    述，亦無從佐證被告甲○○確有上揭持槍之事實，而遍閱全
    卷資料，亦無上開黑色手槍為警查獲及扣案，是除證人己○之
    證述外，顯無其他任何事證可資佐證，自無從使本院形成被
    告甲○○於案發時、地尚有取出「黑色手槍1 把」此部分事
    實之確信，從而，上開公訴意旨所指，未為本院所採，併予
    敘明。」等語（原判決第8 頁）。可見渠等指並未攜槍到場
    乙節，業為原判決所採認，其等此部分上訴顯與卷證不符外
    ，另俱未依據卷內訴訟資料，具體指摘原判決認事用法有何
    違法或不當之情形，顯屬上訴未敘述「具體理由」之情形。
    核之上揭說明，應認被告3 人之上訴，亦均屬違背法律上之
    程式，自均應予以駁回。
五、被告呂明隆部分，業經原審判決應減為有期徒刑6 月，如易
    科罰金，以新台幣1000元折算1 日確定。
六、爰依刑事訴訟法第367 條前段、第372 條，不經言詞辯論，
    逕為判決如主文。
中    華    民    國    98    年    5     月    19    日
                      刑事第七庭審判長法  官  莊飛宗
                                      法  官  邱明弘
                                      法  官  陳明富
以上正本證明與原本無異。
本件判決被告乙○○偽造私文書部分，如不服本判決應於收受本
判決後10日內向本院提出上訴書狀，其未敘述上訴理由者，並得
於提起上訴後10日內向本院補提理由書狀（均須按他造當事人之
人數附繕本）「切勿逕送上級法院」。
其餘部分不得上訴。
中    華    民    國    98    年    5     月    19    日
                                      書記官  劉鴻瑛


司法院資訊處製作；財團法人民間司法改革基金會備份。
